臺灣臺南地方法院民事裁定
109年度司字第4號
聲  請  人  鄭壽龍  
            鄭煜騰  
            鄭兆宏  
相  對  人  南晃交通器材工業股份有限公司


法定代理人  鄭丞焜  
代  理  人  李育禹律師
            曾靖雯律師
            陳映青律師
上列當事人間聲請選派檢查人事件，聲請人聲請命檢查人補充檢
查意見，本院裁定如下：
    主  文
聲請駁回。 
    理  由
一、聲請意旨以：
　㈠檢查人之檢查報告以其於民國110年2月24日至26日實地前往
    相對人處時，相對人告知因106年度帳冊及報稅資料在原記
    帳人員薛柳花處尚未返還，相對人已對其提起返還帳冊訴訟
    ，雖有請法院協助向財政部南區國稅局調得106年度報稅資
    料，但因仍缺相對人106年度相關帳冊，無從表示檢查意見
    等語，故就相對人106年度之財務狀況、財務績效、權益變
    動、現金流量、對外借款及擔保之擔保品等項未做檢查說明
    。惟薛柳花在另案訴訟中辯稱相對人公司106年度營利事業
    所得稅之申報作業係另委由精瑨聯合會計師事務所吳岳峰會
    計師協助云云，對照監察人所執精瑨聯合會計師事務開給相
    對人提供服務之公費收費清單，可認薛柳花之辯詞有相當之
    可信性，法院可透過調閱該案民事訴訟案件全卷，及向財政
    部南區國稅局安南稽徵所調閱相對人公司106年度營利事業
    所得稅申報書暨其申報代理人資料，及向吳岳峰會計師查詢
    是否有為相對人申報106年度營利事業所得稅等方式，即可
    查明相對人或吳岳峰會計師是否持有相對人106年度相關帳
    冊後，再命持有人提出送交檢查人。況經聲請人比對檢查報
    告書所揭示107年度、108年度關於應收票據、應收帳款、存
    貨、應付票據及帳款、股東往來、營業收入、營業成本之製
    造費用、財務報表分析、對外借款及擔保之擔保品、重大業
    務及財務合約等項數據，有諸多啟人疑竇部分，例如客戶欄
    位去識別化致檢查人無法就財務或業務有無異常情形進行檢
    查、未調取該年度簽證會計師執行財務報表查核之工作底稿
    並覆核就該科目有無執行必要之審計程序，未說明發票與金
    流為何不一致，亦可證明確有命檢查人檢查相對人106年度
    財務及業務情形，故聲請命檢查人補充檢查相對人公司106
    年度業務帳目及財產情形及財務狀況、財務績效、權益變動
    、現金流量、對外借款及提供之擔保品。
　㈡本院109年度抗字第61號裁定及臺灣高等法院臺南分院109年
    度非抗字第13號裁定均已揭示聲請人質疑「相對人與第一煞
    車公司及松飛台公司等關係人間是否有非常規交易、資金不
    當往來之情事」，檢查人卻全然未為檢查，致使聲請人身為
    相對人股東，擬藉由公司法第245條規定之檢查人制度，蒐
    集不法證據與關係人交易利益輸送蒐證之能力，全然無法達
    成，亦使選派檢查人制度之目的毫無發揮，自有命檢查人就
    以上涉及關係人交易等事項補充檢查報告之必要。
二、相對人則以：
　㈠相對人106年度以前(包含該年度)之帳務，均係委託薛柳花記
    帳處理，嗣於107年間，相對人發覺薛柳花侵占相對人106年
    度營利事業所得稅暫繳稅款，對薛柳花提出業務侵占刑事告
    訴，業經刑事法庭判決有罪定讞。相對人雖於107年初與薛
    柳花終止委託關係，但薛柳花未返還全部帳冊資料，經相對
    人對其提出請求返還帳冊訴訟，現由本院以109年度訴字第1
    176號案件審理中，因薛柳花在刑事案件偵查中以相對人須
    簽訂切結書為條件方願意交還帳冊，相對人拒絕，故相對人
    確實未持有106年度會計帳冊，倘若薛柳花已將106年度帳冊
    交還相對人，相對人何須另訴追討帳冊下落，徒生紛擾。又
    精瑨聯合會計師事務所吳岳峰會計師在為相對人處理106年
    度財務及稅務簽證，以及營利事業所得稅申報時，雖有就10
    6年度帳務資料尋求薛柳花的協助，並請薛柳花提供其所保
    單的帳冊資料供查核，但查核完畢後，因考量106年度委託
    記帳者係薛柳花，故吳岳峰會計師已將帳冊資料全部交還薛
    柳花，吳岳峰會計師僅係單純申報代理人，並非記帳之人，
    自無保單帳冊資料之必要。至聲請人主張檢查報告書揭示10
    7年度、108年度關於應收票據、應收帳款、存貨、應付票據
    及帳款、股東往來、營業收入、營業成本之製造費用、財務
    報表分析、對外借款及擔保之擔保品、重大業務及財務合約
    等項數據啓人疑竇，惟檢查人在現場查核時係查對原始資料
    憑證及帳冊，嗣因相對人考量商業機密保護，經檢查人同意
    後將資料去識別化，再交檢查人攜回，自無聲請人所述無法
    就財務或業務有無異常情形進行檢查之情事；另檢查人針對
    股東往來部分僅抽查107年度，係取決於檢查人專業考量，
    自應予以尊重；檢查報告書所指發票與實際資金流程無法一
    致，係指因相對人帳務處理委託會計師，資金流程無法同步
    ，所以不一致，但經查核應付憑單、付款支票等資料後，交
    易內容確實吻合，檢查人並無未說明之情。
　㈡聲請人所主張關係人交易已在108年度財報揭露，屬於檢查人
    查核範圍，自無再為補充檢查報告之必要。聲請人一再聲稱
    不清楚相對人財務狀況，卻能輕易提出107年度公司會計作
    業流程應付憑單，足見聲請人已掌握相對人會計作業流程。
    再者，聲請人明知相對人付款必須完備付款單簽核後才能開
    立支票，且開立支票須有大小章及股東鄭壽龍印章，可知相
    對人會計出帳流程須經由高達85％股權股東同意才完成，若
    非聲請人等均審核確認過，相對人根本無法付款。聲請人對
    相對人之財務及營運狀況知之甚稔，並以極大的時間、精神
    及費用配合檢查人查核帳務，聲請人亦曾於109年12月20日
    至檢查人事務所討論檢查程序及內容，經檢查人本於專業完
    成檢查報告後，聲請人猶執詞挑剔，提出諸多毫無依據、斷
    章取義之懷疑，永無止盡的以查帳方式干擾公司運作，駁回
    聲請人補充檢查意見之相關聲請，以維權益。
三、經查：
　㈠本件聲請人與監察人鄭煇騰依公司法第245條第1項規定，於1
    09年1月2日向法院聲請選派檢查人，檢查相對人自105年度
    至108年度之業務帳務及財產情形，經本院於109年4月14日
    裁定選派余文彬會計師為相對人之檢查人，檢查相對人自10
    6年度起至108年度之業務帳目及財產情形。相對人不服提起
    抗告，經本院於109年10月15日以109年度抗字第61號裁定駁
    回後，相對人不服提起再抗告，經臺灣高等法院臺南分院於
    109年11月30日以109年度非抗字第13號裁定駁回確定等情，
    此有上開各裁定在卷可憑。是余文彬會計師依前開民事裁定
    檢查範圍為相對人自106年度起至108年度之業務帳目及財產
    情形，應可認定。
　㈡余文彬會計師於110年4月21日向本院陳報檢查報告書，並聲
    請酌定檢查報酬，此有檢查報告書在卷可稽，並經本院依職
    權調閱本院110年司字第13號酌定檢查人報酬事件核閱屬實
    。觀諸卷附檢查報告書已載明檢查人檢查之資料為相對人所
    提出之107年度及108年度帳冊、傳票、原始憑證、營業稅申
    報書、營利事業所得稅結算書、各類所得扣繳申報書、會計
    師財務及稅務查核報告書、銀行存摺、股東會及董事會議記
    錄及合約等資料，另因相對人106年度帳務及報稅資料，係
    由前任記帳人員薛柳花處理，相對人已向法院提出返還帳冊
    訴訟，為檢查106年度業務帳目及財產情形，檢查人函請法
    院向財政部南區稅局取得相對人106年度營利事業所得稅結
    算申報書(含①損益及稅額計算表、②所得基本稅額申報表、③
    資產負債表、④營業成本明細表、⑤其他費用及製造費用明細
    表、⑥投資人明細及分配盈餘表、⑦105年度未分配盈餘申報
    書)、106年度營利事業所得稅結算申報核定通知書(含①損益
    及稅額計算表、②105年度未分配盈餘申報書)，並對上開資
    料進行檢查。且因相對人提示之檢查資料，部分關係商業機
    密，要求去識別化，以代號處理，檢查人予以尊重等情(見
    本院卷㈢第95-96頁)，足見檢查人已完成檢查事務並以書面
    提出報告於法院，檢查程序應認已告終結。
　㈢聲請人於110年6月16日提出民事聲請補充檢查意見狀暨陳報
    狀，聲請命檢查人補充檢查意見，經本院函詢檢查人意見，
    檢查人於110年7月14日函覆稱：㈠檢查人進行實地檢查時，
    相對人告知106年度帳戶係由前任記帳人員薛柳花處理，相
    對人已向法院提起返還帳冊訴訟，並提出證明文件，故檢查
    人未檢查106年度帳務資料，但有向財政務南區國稅局取得1
    06年度結算申報資料，並核對107年度會計師財務報表查核
    報告書所列106年金額無誤後進行財務報表分析。㈡應收票據
    及帳款項目，於檢查時相對人有提供客戶名稱，惟要求將其
    列為檢查報告附件，相對人提出關係商業機密，要求去識別
    化，應付票據及帳款項目亦同。㈢本件檢查資料主要係相對
    人之帳冊、憑證及報稅資料，屬第一手原始資料，再參考會
    計師查核報告等其他資料以為補充。本院係裁定檢查人檢查
    相對人業務帳目及財產情形，未裁定如公司法第245條第1項
    規定所述之特定事項、特定交易文件及記錄，因相對人營業
    額及資產規模較大，帳冊憑證資料甚多，故衡量全盤後就重
    要項目採抽查方式檢查，耗費甚多時間及心力提出檢查報告
    等語(見本院卷㈣第67-69頁)，足見檢查人並無聲請人指稱未
    依法院裁定檢查範圍實施檢查之情。況聲請人於109年12月2
    0日曾偕同律師前往檢查人事務所討論檢查程序及內容，復
    於109年12月31日向檢查人提出要求檢查之項目及內容，此
    有檢查人提出之工作項目摘要表可參(見本院卷㈢第85頁)。
    又本院前以109年度司字第4號裁定、109年度抗字第61號裁
    定、臺灣高等法院臺南分院109年度非抗字第13號裁定選任
    為相對人之檢查人，檢查相對人自106年度起至108年度止之
    業務帳目及財產情形，並非對於特定特定事項、特定交易文
    件及紀錄予以檢查，聲請人已盡力完善檢查並製作之檢查報
    告書，難認有何補充檢查之必要。聲請人仍執陳詞謂檢查人
    就相對人106年度業務帳目及財產情形有關於財務狀況、財
    務績效、權益變動、現金流量、對外借款及擔保之擔保品等
    項疏漏未為檢查，及107年度、108年度之檢查報告書有諸多
    啓人疑竇之處，以及未檢查相對人與關係人公司(第一煞車
    公司及松飛台公司)間之交易是否有非常規交易，暨其間包
    含與董事、股東間有無不當資金往來，聲請命檢查人再為補
    充檢查云云，即屬無據，不應准許。
四、據上論結，本件聲請補充檢查為無理由，爰裁定如主文。 
中　　華　　民　　國　　110 　年 　9　　月　　17　　日
                  民事第一庭    法  官  張桂美
以上正本證明與原本無異
如不服本裁定，應於送達後10日內向本院提出抗告狀，並繳納抗
告裁判費新台幣1,000元整。
　　　　　　　　
中　　華　　民　　國　　110 　年　　9 　　月　　18　　日
                                書記官  薛雅云